臺灣板橋地方法院交通事件裁定　　　　 96年度交聲字第233號
原處分機關　交通部公路總局臺北區監理所蘆洲監理站
受處分人即
異　議　人　甲○○
上列受處分人即異議人因違反道路交通管理處罰條例案件，對於
交通部公路總局臺北區監理所蘆洲監理站民國96年2 月8 日所為
之處分（北監蘆字第裁46-C00000000號、第裁46-C00000000號）
，聲明異議，本院裁定如下：
    主  文
異議均駁回。
    理  由
一、按「機器腳踏車駕駛人或附載座人未依規定戴安全帽者，處
    駕駛人新台幣五百元罰鍰」、「汽車駕駛人，駕駛汽車有違
    反本條例之行為，經交通勤務警察或依法令執行交通稽查任
    務人員制止時，不聽制止或拒絕停車接受稽查而逃逸者，除
    按各該條規定處罰外，處新臺幣三千元以上六千元以下罰鍰
    」，道路交通管理處罰條例第31條第6 項、第60條第1 項分
    別定有明文，且如有上開拒絕停車接受稽查而逃逸之違規者
    ，依同條例第63條第1 項第1 款規定，應記違規點數1 點。
    又所謂「汽車」，係指在道路上不依軌道或電力架線而以原
    動機行駛之車輛（包括機器腳踏車），同條例第92條第1項
    所授權訂立之道路交通安全規則第2 條第1 項第1 款亦有明
    文規定。故機車駕駛人如有上開拒絕停車接受稽查而逃逸之
    違規情形，亦有首揭處罰規定之適用。再者，道路交通管理
    處罰條例之處罰，受舉發違反道路交通管理事件之受處罰人
    ，認為受舉發之違規行為應歸責他人者，應於舉發違反道路
    交通管理事件通知單應到案日期前，檢附相關證據及應歸責
    人相關證明文件，向處罰機關告知應歸責人，處罰機關應即
    另行通知應歸責人到案依法處理。逾期未依規定辦理者，仍
    依本條例各該違反條款規定處罰，道路交通管理處罰條例第
    85條第1 項亦有明文。
二、原處分機關認受處分人即異議人甲○○所有之車牌號碼PMU-
    156 號重型機車於民國95年12月8 日下午1 時30分許，經駕
    駛人騎乘行經臺北縣五股鄉○○○路78巷口時，為警發現該
    駕駛人未戴安全帽，且拒絕停車接受稽查而逃逸，涉有道路
    交通管理處罰條例第31條第6 項、第60條第1 項之違規，嗣
    經警逕行製單舉發後，爰依上開法律規定，於96年2 月8 日
    以北監蘆字第裁46-C00000000號、第裁46-C00000000號，分
    別裁罰異議人罰鍰新台幣（下同）5 百元及3 千元，且就拒
    絕停車接受稽查而逃逸部分，記違規點數1 點在案，此有臺
    北縣政府警察局舉發違反道路交通管理事件通知單影本、原
    處分機關違反道路交通管理事件裁決書影本各2 份附卷可按
    。
三、聲明異議意旨略以：異議人無法確定於本件事發當日有無未
    戴安全帽騎乘前揭機車，但依舉發通知單所載之違規時間，
    異議人當時應係在上班。況警方認為異議人違規，自應舉證
    證明，惟本件並未附上任何照片或本人簽字云云。
四、經查：
  (一)證人即案發當時之現場值勤警員楊澤裕到庭證稱：「（問：
    本件是否你承辦？當時情形？）是我承辦。我在案發時間即
    95年12月8 日下午一點半，我發現車號PMU-156 號重型機車
    騎在我前面，我當時正騎機車巡邏，我發現該機車騎士沒有
    戴安全帽，我就要上前攔查，當我往前示意該機車騎士停車
    時，也就是我有先按喇叭，該騎士聽到後有回頭看我，他知
    道他沒有戴安全帽，竟然就加速往前逃逸，我就從後追逐並
    且鳴發警報器，追逐了一、二個路口之後，因為他是單行道
    逆向行駛，我為了怕危險，所以就沒有繼續追，我有將該車
    子的車牌、車體顏色記下來，回去以電腦查證後，確實屬於
    異議人的車輛無誤... 」、「（問：你記下車號時，距離該
    機車多遠？）五公尺左右，當時是我正要上前攔查時」、「
    （問：你是否記得該名騎士長相？）體型與在庭異議人很像
    ，但長相我現在無法確認」、「（問：視力狀況？）正常，
    沒有戴眼鏡」、「（問：是否認識異議人？與異議人間有無
    嫌隙？）不認識異議人，與異議人間沒有任何嫌隙」（參見
    本院96年4 月18日訊問筆錄）。
  (二)審諸前揭證人所證乙節，並無不合常理或矛盾之處，其所為
    證詞業已清楚證述前揭機車之駕駛人，於案發時、地確有騎
    乘機車未戴安全帽及拒絕停車接受稽查而逃逸之交通違規情
    事甚明。至除該證人之證詞外，固無另以錄影或照相等方式
    所拍攝之車輛違規錄影帶（錄影光碟）或照片另資證明。惟
    一般警員執行交通勤務，依法並未要求就上開車輛闖紅燈、
    拒絕停車接受稽查而逃逸等違規事項必須錄影或拍照存證，
    且因此等違規情事均發生於一剎那之間，除非於案發現場恰
    有預先錄影或擺設固定之照相設備，否則要求值勤警員或舉
    發機關緊急錄影或照相，並須以此為證，亦未免與執行勤務
    之實況難合。職是之故，本院以為雖無違規錄影或照片等證
    據資料另為佐證，但案發當時之現場值勤警員亦不失為可資
    證明之證人身分，上開警員既已到庭作證如上，其證詞尚屬
    合理，且衡諸該警員係依法執行公務，其與異議人並不認識
    ，亦無任何嫌隙可言，該警員當不至甘冒涉犯偽證罪之風險
    ，蓄意構陷異議人有此交通違規，故該警員上述之證言應可
    採信，當堪認定異議人確有上開之違規事實無訛。又異議人
    雖辯以其於上開違規時間應係在上班云云。然異議人究竟有
    無本件違規，其於本院訊問時則表示其自己亦無法確認，故
    其是否確於違規時間當時，如其所言係在上班，自非無疑；
    況經本院質諸異議人每日之上班時間，異議人陳稱下午之上
    班時間係自下午1 時30分開始，而本件之違規時間恰係下午
    1 時30分許，則依此違規時間觀之，異議人亦未必即係正在
    上班。是異議人徒以上詞空口為辯，尚難遽以採信。
五、綜上所述，應堪認定確有本件違規情事，異議人所辯並無足
    取。又本件違規之前揭機車駕駛人縱非異議人，惟依卷內資
    料，異議人並未在舉發通知單所載應到案日前告知該違規駕
    駛人誰屬，揆諸首揭法律規定與說明，則原處分機關審酌違
    規情節，處以該機車所有人即異議人法律規定額度內之罰鍰
    及記違規點數，自屬有據。異議人仍執詞聲明異議，洵無理
    由，本院當應裁定駁回。
六、結論：依道路交通管理處罰條例第87條第2 項、道路交通案
    件處理辦法第19條，裁定如主文。
中　　華　　民　　國　　96　　年　　4 　　月　　23　　日
                  交通法庭      法　官　陳信旗
以上正本證明與原本無異。
如不服本裁定，應於送達後5 日內向本院提出抗告狀。
　　　　　　　　　　　　　　　　書記官　陳昭綾
中　　華　　民　　國　　96　　年　　4 　　月　　24　　日
